【裁判字號】    89,上訴,447
【裁判日期】    890419
【裁判案由】    公共危險等
【裁判全文】
臺灣高等法院臺中分院刑事判決              民國八十九年度上訴字第四四七號
    上  訴  人
    即  被  告  子○○
右上訴人因公共危險等案件，不服臺灣苗栗地方法院中華民國八十八年十一月十日第
一審判決（民國八十八年度訴字第三五九號，起訴案號：臺灣苗栗地方法院檢察署民
國八十八年度偵字第三一七四、四六三八號），提起上訴，本院判決如左：
    主      文
原判決撤銷。
子○○連續帶兇器竊盜，累犯，處有期徒刑貳年玖月，扣案如附表二編號一至六所
示之物均沒收；應於刑之執行前，令入勞動場所強制工作年。又放火燒燬他人所有
如附表一編號七所示之物，致生公共危險，累犯，處有期徒刑壹年月。又對於公務
員依法執行職務時，施強暴，累犯，處有期徒刑伍月。應執行有期徒刑肆年，於刑之
執行前，令入勞動場所強制工作年，扣案如附表二編號一至六所示之物均沒收。
    事      實
一、子○○（改名前原名湯志民）於民國（下同）八十四年五月二十三日因違反麻醉
    藥品管理條例罪，經臺灣新竹地方法院判處有期徒刑二年八月確定，於八十七年
    七月十一日執行完畢，仍不知悔改，有犯竊盜罪之習慣，並基於概括之犯意，意
    圖為自己不法之所有，先於附表一編號一所示犯罪時、地，持其所有如附表二編
    號一至五所示足資為兇器及如附表二編號六所示之工具，竊取張鄭亞蘭所有（使
    用人為管志賢）之車輛後，留供己用；又基於上開概括犯意，連續於附表一編號
    二至十所示之犯罪時、地，以附表一編號二至十所示之犯罪手法竊取鍾凱倫等人
    之財物，得手後供己代步之用。復於民國（下同）八十八年六月九日晚間九時許
    ，因駕駛竊得附表一編號七之自用小客車遭警方盤查逃逸後，唯恐其指紋留於該
    車內，遂於同年六月十二日或十三日，將該車開往新竹縣關西鎮坪林山區，抽取
    該車之汽油潑灑，以自備之打火機（未扣案而滅失）放火燒燬該車，並已延燒及
    附近之雜草，致生公共危險。又於附表一編號八之查獲、地，欲駕駛其所竊取、
    附表一編號八之車號Ｒ四─八三三六號（懸掛其所竊附表一編號十之ＭＫ─○六
    四二號車牌二面）之自用小客車離去時，為埋伏在旁之警員圍捕，子○○為圖逃
    逸，預見其加速倒車足以影響於警員之公務執行，詎竟仍以加速倒車之強暴手段
    衝撞依法執行職務之警員，幸警員及時跳開，該車因失控撞及電線桿後掉入路旁
    之田中，子○○乃棄車逃逸並與執勤警員發生拉扯，旋即為警員於田中追緝並加
    以逮捕，並扣得如附表二編號一至六所示之物，經台灣苗栗地方法院檢察署檢察
    官聲請本院裁定將子○○自八十八年六月十四日起羈押二月後，因羈押期滿而撤
    銷羈押。詎子○○竟仍基於上開意圖為自己不法所有同一概括犯意，於附表一編
    號十一及十二所示之犯罪時、地，以附表一編號十一及十二所示之犯罪手法竊取
    辛○○、庚○○所有之自用小客車及車牌兩面。嗣於八十八年九月七日下午二時
    許，在苗栗縣頭份鎮○○路五十七號前，駕駛其所竊取、上開編號十一之車號Ｌ
    Ｗ─六八一二號（其上懸掛編號十二之ＣＬ─○九二三號車牌二面）之自用小客
    車時，為警當場查獲。
二、案經苗栗縣警察局頭份分局報請台灣苗栗地方法院檢察署檢察官偵查起訴。
    理      由
一、訊之上訴人即被告（下稱被告）子○○，除辯稱：伊固有附表一編號一至十二之
    竊盜犯行，但無竊盜之習慣，且只有附表二編號六之物為伊所有，其他各物則為
    附表一編號十一所示汽車內之物。又伊在警局自白放火燒車部分不實，蓋該車係
    伊動過車內線路後，在車內睡覺時，不慎自動引燃。又伊不知那是警車，他們係
    開一般之轎車，上面並無警示器，且當時其所駕駛之車子與對方之車頭相對，伊
    倒車不到五十公尺就有一位警員跳出來，伊未看到云云外，其餘事實均據被告供
    承不諱，核與附表一編號一至十二所示之被害人（其中附表一編號一及五之事實
    ，係分別由使用人管志賢、癸○○於警訊中陳明）於警訊中指訴之情節相符，復
    有贓物認領保管單十二紙附卷及如附表二編號一至六所示之物扣案足資佐證，堪
    認被告上揭自白為真實，足以採信。至於被告辯解部分，經查：(一)附表二編號一
    至六所示之物，係於八十八年六月十四日即經扣案，此有扣押物清單在卷可憑（
    見八十八年度偵字第三一七四號卷第四十一頁）而附表一編號十一所示之汽車則
    於八十八年九月五日始經被告竊得，是上開各物顯非在車內所有之物。(二)被告於
    短短一年又五日之內，連續竊車十二輛，其於本院並供承其乃一有機會即予竊取
    ，足見其有竊盜之犯罪習慣，且均基於概括之犯意反覆為之。(三)公共危險部分，
    業據被告在警訊及原審法院偵審中坦承不諱，並經證人即處理之警員甲○○在偵
    查中及本院調查中證述屬實，且有現場照片八幀在卷可稽（見八十八年度偵字第
    三一七四號卷第六三─六八頁），事證明確。(四)關於妨害公務之犯罪事實業據被
    告於警訊中及偵查中供稱：「（問：你為何要逃逸，並想衝撞警方人員？）我知
    道自己駕駛的車輛是失竊車輛，害怕被警方查獲所以加速逃逸」、「（問：六月
    十三日下午二時警員逮捕你時，是否開車衝撞？）是，但沒有撞到人」（見八十
    八年度偵字第三一七四號偵查卷第七頁及第三十八頁背面），核與證人即當時在
    現場執行勤務之警員甲○○在本院所證：當時伊之同事曾高喊係警察執行職務等
    情暨於偵查中證稱：「我們攔他（指被告），他倒車快速逃逸，我們站在其後方
    ，他不聽制止，沒煞車直接衝過來，我們就跳開」（見八十八年度偵字第三一七
    四號偵查卷第五十五頁）等語相合，而被告在本院亦坦承伊倒車時曾回頭看後方
    ，則被告當時既知其所駕駛之車輛為其所竊得，主觀上若無認識攔車之人為警員
    ，衡諸常情，應下車觀看究為何事，何以倒車加速逃逸？顯見其於警訊中所自陳
    害怕被警方查獲所以加速逃逸等語，應堪採信，是被告上開辯稱：不知他們是警
    員云云，無非圖卸之詞；再參以當時被告前方有警車攔住，為免遭逮捕，其應有
    預見未踩煞車而以倒車之方式加速逃逸有致在其後方之警員受傷之可能，猶不聽
    制止加速倒車逃逸，益證被告當時確有以加速倒車逃逸之強暴手段妨害警員執行
    公務之不確定故意甚明。綜上所述，被告空言否認妨害公務之犯行顯係事後飾卸
    之詞，不足採信，本案事證明確，被告犯行均堪認定。
二、按刑法第三百二十一條第一項第三款之攜帶兇器竊盜罪，係以行為人攜帶兇器竊
    盜為其加重條件，此所謂兇器，其種類並無限制，凡客觀上足以對人之生命、身
    體、安全構成威脅，具有危險性之兇器均屬之，且祇須於行竊時攜帶此種具有危
    險性之兇器為已足，並不以攜帶之初即有行兇之意圖為必要。今查，被告持以行
    竊之如附表二編號一至五所示之物為足以殺傷人之生命、身體之器械，顯為具有
    危險性之兇器，故核被告所為如附表一編號一、三、四、七、八、九、十、十二
    所示之行為係犯刑法第三百二十一條第一項第三款之攜帶兇器竊盜罪；如附表一
    編號二、五、六、十一所示之行為係犯同法第三百二十條第一項之竊盜罪；被告
    將附表一編號七所竊得之自用小客車燒燬係犯同法第一百七十五條第一項之公共
    危險罪；另於附表一編號八之查獲時、地妨害警員執行公務係犯同法第一百三十
    五條第一項之妨害公務罪。公訴意旨認被告所為如附表一編號一、三、四、七、
    八、九、十、十二所示之行為係犯刑法第三百二十條第一項之竊盜罪，惟被告為
    附表一編號一、三、四、七、八、九、十、十二所示之行為時係持如附表二編號
    一至五所示足資為兇器之工具，自應論以刑法第三百二十一條第一項第三款之攜
    帶兇器竊盜罪，故公訴人所認，容有誤會，起訴法條應予變更。被告所為附表一
    編號一至十二之多次攜帶兇器竊盜與普通竊盜犯行，係基於犯罪習慣而反覆為之
    ，且時間均多緊接，所犯基本構成要件相同，顯係基於概括犯意為之，為連續犯
    ，應分別依刑法第五十六條之規定以連續攜帶兇器竊盜罪一罪論，並加重其刑。
    另公共危險、妨害公務之犯行係竊盜後為逃避警方之逮捕而犯，係臨時起意；被
    告所犯上開三罪間，犯意各別，行為互異，應分論併罰之。被告原名湯志民，曾
    於八十四年間因犯麻醉藥品管理條例罪，經臺灣新竹地方法院判處有期徒刑二年
    八月確定，已於八十七年七月十一日執行完畢，此有本院被告全國前案紀錄表乙
件在卷可考，且為被告所是認，被告於執行完畢五年內再犯本件上開三罪，均係
    累犯，併依法加重其刑。原審予以論科，固非無見，惟其漏未依累犯之例處斷，
    已有違法。且其既認被告有犯竊盜罪之習慣，並因而觸犯本件各次之竊盜罪，
    予以割裂為三罪併罰，且漏未於犯罪事實欄記明被告有犯竊盜罪之習慣，僅於理
    由欄明，均有未洽。被告上訴意旨仍執前詞指摘原判決不當，雖無理由，惟原
    判決既有上開可議之處，即無可維持，應由本院予以撤銷改判，爰審酌被告素行
    不良，且其身強力壯，卻不思正途，為警方查獲時，竟又為湮滅證據、逃避逮捕
    而犯公共危險及妨害公務之罪行，危害社會治安甚鉅，及犯罪後之態度等一切情
    狀，分別量處如主文所示之刑，並定其應執行之刑，以資儆懲。末查被告係六十
    五年八月二十八日生，為年滿十八歲之人，有年籍資料在卷可稽，被告自八十七
    年八月起先後為如附表一編號一至十之竊盜犯行，又於撤銷羈押後，再為如附表
    一編號十一及十二之竊盜犯行，顯見其具有犯罪之習慣，爰依竊盜犯贓物犯保安
    處分條例第三條第一項第一款、第四條、第五條第一項前段之規定，諭知於刑之
    執行前，令入勞動場所強制工作三年，以資矯治。扣案如附表二編號一至六所示
    之物，係供被告行竊所用之物，且為被告所有，業據被告於原審法院審理時供承
    在卷，爰依刑法第三十八條第一項第二款宣告沒收之。
三、被告放火燒燬附表一編號七之自小客車所用之打火機一只，因未扣案（見本院八
    十八年十月八日訊問筆錄），復無證據證明係屬被告所有，亦非屬必須沒收之物
    ，為免執行之因難，爰不另為沒收之諭知，併此敘明。
四、據上論斷，應依刑事訴訟法第三百六十九條第一項前段、第三百六十四條、第二
    百九十九條第一項前段、第三百條，刑法第五十六條、第三百二十一條第一項第
    三款、第一百七十五條第一項、第一百三十五條第一項、第五十一條第五款、第
    三十八條第一項第二款，竊盜犯贓物犯保安處分條例第三條第一項第一款、第四
    條、第五條第一項前段，罰金罰鍰提高標準條例第一條前段，判決如主文。
本案經檢察官丙○○到庭執行職務。
中      華      民      國      八十九      年      四      月  十九    日
                                    臺灣高等法院臺中分院刑事第五庭
                                          審判長法  官  朱      樑
                  法  官  郭  同  奇
                                                法  官  江  錫  麟
右正本證明與原本無異。
公共危險部分得上訴。
其他部分不得上訴。
如不服本判決應於收受送達後十日內向本院提出上訴書狀，其未述上訴之理由者並
得於提起上訴後十日內向本院補提理由書（均須按他造當事人之人數附繕本）。
                                                書記官  呂  淑  芬
中      華      民      國     八十九     年      四      月    二十    日
附表一：
┌─┬────┬────┬───┬────┬────┬────┬────┐
│編│犯罪時間│犯罪地點│被害人│竊取財物│犯罪方式│查獲時間│查獲地點│
│號│        │        │      │        │及手段  │        │        │
├─┼────┼────┼───┼────┼────┼────┼────┤
│一│八十七年│桃園市萬│張鄭亞│Ｖ三─四│以附表二│八十八年│新竹縣竹│
│  │八月三十│壽路三段│蘭（惟│四七二自│編號一至│六月十三│東鎮榮民│
│  │一日上午│一二六號│使用人│用小客車│六所示之│日下午五│醫院旁巷│
│  │九時許│前      │為管志│        │物竊取  │時三十分│道內    │
│  │        │        │賢）  │        │        │        │        │
├─┼────┼────┼───┼────┼────┼────┼────┤
│二│八十八年│新竹市西│鍾凱倫│Ｑ七─七│該車車門│同年六月│新竹市光│
│  │五月二十│大路與竹│      │五七七自│未鎖，以│十三日下│華一街三│
│  │八日上午│光口停車│      │用小客車│自備之鑰│午四時三│十四之二│
│  │九時許  │場      │      │        │匙竊取  │十分許  │號前    │
├─┼────┼────┼───┼────┼────┼────┼────┤
│三│八十八年│新竹縣竹│丁○○│ＪＸ─二│以附表二│同年六月│苗栗縣頭│
│  │五月三十│北市文眉│      │六七○自│編號一至│九日下午│份鎮頭份│
│  │一日晚間│里中華路│      │用小客車│六所示之│十時許  │里興隆路│
│  │九時三十│台一線公│      │        │物竊取  │        │三十四號│
│  │分許    │路      │      │        │        │        │前      │
├─┼────┼────┼───┼────┼────┼────┼────┤
│四│八十八年│新竹縣竹│乙○○│ＬＯ─八│以附表二│同年六月│新竹市光│
│  │六月五日│東鎮南華│      │九一八自│編號一至│十三日下│華一街三│
│  │上午六時│里信義路│      │用小客車│六所示之│午四時三│十四之二│
│  │三十分許│十七號前│      │車牌一面│物竊取  │十分許  │號前    │
├─┼────┼────┼───┼────┼────┼────┼────┤
│五│八十八年│新竹市光│新竹市│Ｈ三─九│該車車門│同年六月│新竹市香│
│  │六月五日│華一街三│私立喬│六八九自│未鎖，以│十三日下│山區香山│
│  │上午十時│十四之二│登國英│用小客車│自備之鑰│午八時許│大橋下  │
│  │許      │號前    │語短期│及該車行│匙竊取  │        │        │
│  │        │        │補習班│車執照一│        │        │        │
│  │        │        │（使用│枚      │        │        │        │
│  │        │        │人為陳│        │        │        │        │
│  │        │        │麗淑）│        │        │        │        │
│  │    │        │      │        │        │        │        │
├─┼────┼────┼───┼────┼────┼────┼────┤
│六│八十八年│桃園縣平│己○○│ＭＫ─九│該車車窗│同年六月│苗栗縣頭│
│  │六月六日│鎮市山峰│      │八五三自│未關，以│十三日下│份鎮山下│
│  │上午八時│里中豐路│      │用小客車│徒手竊取│午二時許│里信東路│
│  │三十分許│山頂段三│      │之行車執│        │        │二段翠亨│
│  │        │七五巷口│      │照及保險│        │        │新村前  │
│  │        │        │      │證各一枚│        │        │        │
├─┼────┼────┼───┼────┼────┼────┼────┤
│七│八十八年│苗栗縣竹│丑○○│ＬＰ─一│以附表二│同年六月│新竹縣關│
│  │六月七日│南鎮頂埔│      │一八六自│編號一至│十三日下│西鎮坪林│
│  │上午七時│里中華路│      │用小客車│六所示之│午十一時│山區（該│
│  │許      │三五三之│      │        │物竊取  │許      │車在查獲│
│  │        │一號前  │      │        │      │        │地點遭燒│
│  │        │        │      │        │        │        │燬）    │
├─┼────┼────┼───┼────┼────┼────┼────┤
│八│八十八年│新竹縣新│壬○○│Ｒ四─八│以附表二│同年六月│苗栗縣頭│
│  │六月十二│埔鎮文山│      │三三六自│編號一至│十三日下│份鎮山下│
│  │日上午十│里一一八│      │用小客車│六所示之│午二時許│里信東路│
│  │一時二十│線公路遠│      │        │物竊取  │        │二段翠亨│
│  │分許    │東廠前  │      │        │        │        │新村前  │
├─┼────┼────┼───┼────┼────┼────┼────┤
│九│八十八年│新竹市中│戊○○│ＪＶ─二│以附表二│同年六月│苗栗縣頭│
│  │六月十三│華路六段│      │八四二自│編號一至│十三日下│份鎮興隆│
│  │日上午一│四五九巷│      │用小客車│六所示之│午七時三│里山區產│
│  │時三十分│六弄十四│      │        │物竊取  │十分許  │業道路  │
│  │許      │號前    │      │        │        │        │        │
├─┼────┼────┼───┼────┼────┼────┼────┤
│十│八十八年│新竹市香│寅○○│ＭＫ─○│以附表二│同年六月│苗栗縣頭│
│  │六月十三│山區中華│      │六四二自│編號一至│十三日下│份鎮山下│
│  │日上午九│路五段一│      │用小客車│六所示之│午二時許│里信東路│
│  │時十分許│六○巷十│      │車牌兩面│物竊取  │        │二段翠亨│
│  │        │號前    │      │        │        │        │新村前  │
├─┼────┼────┼───┼────┼────┼────┼────┤
│十│八十八年│新竹市香│辛○○│ＬＷ─六│該車車門│同年九月│苗栗縣頭│
│一│九月五日│山區中華│      │八一二自│未鎖，且│七日下午│份鎮成功│
│  │上午五時│路五段二│      │用小客車│鑰匙仍插│二時許  │路五十七│
│  │許      │號前    │      │        │在車上即│        │號前    │
│  │        │        │      │        │徒手入內│        │        │
│  │        │        │      │        │竊車離去│        │        │
├─┼────┼────┼───┼────┼────┼────┼────┤
│十│八十八年│苗栗縣竹│庚○○│ＣＬ─○│以附表二│同年九月│苗栗縣頭│
│二│九月五日│南鎮公義│      │九二三自│編號一至│七日下午│份鎮成功│
│  │下午二時│路一○四│      │用小客車│六所示之│二時許  │路五十七│
│  │許      │  號    │      │車牌兩面│物竊取  │        │號前    │
└─┴────┴────┴───┴────┴────┴────┴────┘
附表二：
┌───┬───────────────────────────────┐
│編  號│  扣    案    物    品    名    稱                            │
├───┼───────────────────────────────┤
│  一  │  螺絲起子（十字形）一支                                      │
├───┼───────────────────────────────┤
│  二  │  六角板手一支                                                │
├───┼───────────────────────────────┤
│  三  │  尖嘴鉗一支      │
├───┼───────────────────────────────┤
│  四  │  活動板手一支                                                │
├───┼───────────────────────────────┤
│  五  │  鉗子一支                                                    │
├───┼───────────────────────────────┤
│  六  │  鑰匙兩串                                                    │
└───┴───────────────────────────────┘
附錄本案論罪科刑法條：
刑法第三百二十一條第一項第三款
犯竊盜罪而有左列情形之一者，處六月以上五年以下有期徒刑。
第三款：攜帶兇器而犯之者。
刑法第一百七十五條第一項
放火燒燬前二條以外之他人所有物，致生公共危險者，處一年以上或七年以下有期徒
刑。
刑法第一百三十五條第一項
對於公務員依法執行職務時，施強暴脅迫者，處三年以下有期徒刑、拘役或三百元以
下罰金。
                                                                        Ｄ


司法院資訊處製作；財團法人民間司法改革基金會備份。
